【裁判字號】    91,自緝,49
【裁判日期】    920919
【裁判案由】    詐欺等
【裁判全文】
臺灣臺北地方法院刑事判決                          九十一年度自緝字第四九號
    自  訴  人  乙○○  男  四.
    被      告  甲○○  男  四.
右列被告因詐欺案件，經自訴人提起自訴，本院判決如左：
    主  文
本件自訴不受理。
    理  由
一、自訴意旨詳如附件一所示自訴狀。
二、按刑事訴訟法第三百二十三條第一項規定：「同一案件經檢察官依第二百二十八
    條規定開始偵查者，不得再行自訴；但告訴乃論之罪，經犯罪之直接被害人提起
    自訴者，不在此限」；該條項於民國八十九年二月九日修正前亦規定：「同一案
    件，經檢察官終結偵查者，不得再行自訴」。又不得提起自訴而提起者，應諭知
    不受理之判決，同法第三百三十四條亦定有明文。次按刑事訴訟法第三百二十三
    條第一項規定「同一案件經檢察官終結偵查者，不得再行自訴。」此所謂終結偵
    查，係指檢察官就偵查之案件依法提起公訴或為不起訴處分而言，而自訴之性質
    及效力，係與公訴相同，故本條項之立法目的，顯然在於限制自訴，一方面藉以
    防杜同一案件之重複起訴，俾免被告罹於雙重危險，另方面藉以防止同一案件既
    經不起訴復遭自訴，俾免訴訟結果發生矛盾。又公訴與自訴，就單一性案件之事
    實而言，俱有一部起訴效力及於全部之適用，故此所謂同一案件，雖指同一被告
    之同一事實，但所謂同一事實，應包括在裁判上具有單一性不可分關係之事實上
    一罪及法律上一罪之全部事實，只須自訴之後案與檢察官偵結之前案各所涉及之
    全部事實，從形式上觀察，如皆成罪，具有裁判上不可分之一罪關係，而前後二
    案之事實有部分相同時，即屬同一案件，而有本條項之適用，初不因前後案罪名
    有所差異或多寡不一，亦不因前案終結之不起訴處分已否確定，而受影響，此亦
    有最高法院八十七年臺上字第一二二七號判決可資參照。
三、查自訴人乙○○自訴被告甲○○詐欺之裁判上同一犯罪事實，前經告訴人林綿綿
    於八十二年二月十日向臺灣臺北地方法院檢察署檢察官提出告訴，並經檢察官於
    八十二年六月五日終結偵查以八十二年度偵字第四二七二號提起公訴，並於同年
    七月二十一日繫屬於本院，由本院以八十二年度易字第五四一六號受理後，因被
    告甲○○逃匿經本院通緝，嗣於九十一年七月間緝獲到案，改分九十一年度易緝
    字一四七號案件審理，有該案全卷足憑。查自訴人乙○○對於被告甲○○提起之
    詐欺自訴，與上開案件有連續犯之裁判上一罪關係，業經本院以九十一年度易緝
    字一四七號判決併予審酌認定在案，亦有該刑事判決可稽；而本件自訴人乙○○
    係於八十三年三月十一日提起詐欺自訴，該罪名非屬告訴乃論之罪，此有蓋印本
    院收狀戳之自訴狀附卷可參，其係同一案件於檢察官偵查終結後之八十三年三月
    十一日再行自訴，依照上開說明，無論依八十九年二月九日修正前或修正後之刑
    事訴訟法規定，均應為不受理之判決。
四、臺灣臺北地方法院檢察署八十三年偵字第二三六二六號併案意旨詳如附件二所示
    告訴狀，檢察官認該案與本件自訴案件有連續犯之裁判上一罪關係，因請併案審
    理等語。惟查：告訴人戊○、丁○二人經傳訊到院，均陳稱案發迄今時間太久不
    記得當初情形，然告訴人丁○之子林敬恒陪同告訴人等到院時證稱：簽買賣契約
    時，賣方有丙○○、己○○在場，我們買方有戊○、丁○、我、我妹妹郭美黛在
    場，甲○○並不在場：：，後來丙○○請我們把價金三百萬元還給他，他就跟我
    們解約，我們就聘請一位律師到高雄跟丙○○解約，房地現還在丁○、戊○名下
    ，因為我們有提出告訴，並且跟相關機關陳述，所以房地沒有被過戶到庚○○名
    下，我們只有聘請律師去解約，花了十幾萬元，實際上並沒有受到損失等語（見
    本院九十一年度自緝字第四九號卷二０六至二一０頁）。證人丙○○於本院調查
    時則到院證稱：是我和戊○、丁○簽訂買賣契約書，當時買臺北縣八里鄉○○○
    路一之六、一之七號房子時，有付三百萬元給賣方，該三百萬元是甲○○拿錢給
    我付的，後來賣方到高雄找我解除買賣契約時，當場簽發三百萬元的支票返還給
    我，我交給甲○○公司的人，我只是買賣的人頭等語（見本院九十一年度自緝字
    第四九號卷二二六至二二八頁）。由證人林敬恒、丙○○之證詞可知告訴人戊○
    、丁○因警覺有異而提出告訴，並且跟相關機關陳述，故所出售之房地並未遭被
    告甲○○過戶他人名下或設定抵押，難認有「陷於錯誤」、或「受有財產上之損
    害」情事，而被告甲○○事後既派員與告訴人解除買賣契約，未將告訴人出賣之
    房地過戶他人名下或設定抵押取得現款，亦難謂有「得財產上不法利益」之結果
    ，是此部分併辦事實，容與詐欺罪之構成要件有間，難認與本件自訴係同一事實
    ，況自訴人乙○○自訴被告甲○○詐欺部分，本院認應為不受理判決，已如前述
    ，檢察官請求併辦部分顯與本件自訴無裁判上一罪之關係，無從併案審理，應退
    由檢察官另行處理。
據上論斷，應依刑事訴訟法第三百二十三條第一項、第三百三十四條，判決如主文。
中      華      民      國      九十二      年     九     月    十九    日
                                        臺灣臺北地方法院刑事第四庭
                                            法  官  吳靜怡
右正本證明與原本無異。
如不服本判決，應於判決送達後十日內，向本院提出上訴狀。
                                            書記官 游秀珠
中      華      民      國      九十二      年     九     月  二十二    日


司法院資訊處製作；財團法人民間司法改革基金會備份。
